【裁判字號】    97,交抗,579
【裁判日期】    970529
【裁判案由】    違反道路交通管理處罰條例
【裁判全文】
臺灣高等法院刑事裁定                 97年度交抗字第579號
抗  告  人
即受處分人  甲○○
上列抗告人因違反道路交通管理處罰條例案件，不服臺灣桃園地
方法院，中華民國97年4月30日所為裁定（97年度交聲字第178號
），提起抗告，本院裁定如下：
    主  文
抗告駁回。
    理  由
一、按汽車（依道路交通管理處罰條例第3條第8款規定，包括機
    器腳踏車即機車）駕駛人，行經有燈光號誌管制之交岔路口
    闖紅燈者，處新臺幣（下同）1,800元以上5,400元以下罰鍰
    ，並記違規點數3點，道路交通管理處罰條例第53條第1項、
    第63條第1項第3款分別定有明文。
二、經查，抗告人即受處分人甲○○騎乘所有之車號MNQ-556號
    重型機車，於民國（下同）96年12月3日下午4時55分，沿桃
    園縣中壢市○○路往健行路方向行駛，行經龍中北路與福州
    路口，因違規闖越紅燈，經桃園縣政府警察局交通隊中壢分
    隊警員莊毅群以「闖紅燈直行」為由，依道路交通管理處罰
    條例第53條第1項之規定，製發桃警局交字第DB0000000號舉
    發違反道路交通管理事件通知單，並當場將舉發通知單交付
    予受處分人，復因受處分人拒絕簽章，舉發警員乃逕行交付
    上揭通知單予受處分人，並記明違規事由及交付時間。嗣受
    處分人提出申訴表示不服，經原處分機關調查結果，仍認受
    處分人確有前開違規行為，乃於97年2月14日，依道路交通
    管理處罰條例第53條第1項規定，以壢監裁字第裁53-DB0000
    000號裁決書，就受處分人闖紅燈之違規行為裁處罰鍰新臺
    幣1,800元，並計違規點數3點；有上開舉發通知單、裁決書
    影本各1份在卷可稽（見原法院卷第12頁、第11頁）。
三、受處分人甲○○在原法院之聲明異議意旨雖矢口否認有任何
    違規行為，辯稱：其交通壅塞，當下應於黃燈時之快速通過
    ，應不構成闖紅燈之事；警員莊毅群先生當下時為在汽車洗
    車廠洗車，並不像正當執行職務，其行為輕浮，和同事打屁
    、聊天，所眼見有誤云云。經查：
  (一)按交通警員掣單舉發違反道路交通管理處罰條例所列之違規
    事實，本質上為行政處分，係公務員基於職務上權力，依法
    就特定之具體事件所為具有公法上效果之單方行政行為，基
    於公務員為公法上行為具有公信力之原則，該行政處分當可
    被推定為真正，其據以依法處分之事實認定亦為真正無誤，
    本此公信原則，乃立法者賦予行政機關制定違反道路交通管
    理事件統一裁罰基準及處理細則，使勤務警員得當機處分，
    以達其維護交通秩序、安全之行政目的。反之，若謂公務員
    一切行政行為均需預留證據以證其實，則國家行政勢必窒礙
    難行；合先敘明。
  (二)證人即舉發本案受處分人違規行為之員警莊毅群於原法院以
    證人之身分具結擔保供述之真實性，而明確證稱：96年12月
    3日下午，伊與同事在桃園縣中壢市○○路、福州路路口附
    近執行勤務，渠等所在位置距離中北路、福州路路口約2、
    30公尺。當日下午4時55分許，異議人駕駛車牌號碼MNQ-556
    重型機車，行駛在桃園縣中北路往平鎮方向面對渠等而來，
    伊見到異議人於中北路、福州路路口之燈號變換成紅燈後3
    秒後，才闖越紅燈通過路口，伊便攔停異議人等語（見原法
    院卷第25頁至第27頁）。本院審酌：證人莊毅群為依法執行
    取締交通違規勤務之警員，受處分人所違反者僅為道路交通
    管理處罰條例之行政處罰事項；而證人與受處分人間原無宿
    怨，果非有此事實，當無在法院訊問而以證人之身份具結供
    證時，甘冒偽證之刑法重責，刻意設詞誣陷受處分人之理；
    本件既無證據足資證明證人之舉發有錯誤或有捏造事實違法
    取締之情事；揆諸首揭說明，則證人本其維護交通秩序、安
    全職責所為之舉發，自應受到合法、正確之推定；尚難以
    本件除證人警員之供證外，並無其他舉發照片或錄影資料等
    證據資為佐證，即逕認證人莊毅群之舉發不實。
  (三)次查，證人莊毅群為執行交通取締勤務之警員，其對此等交
    通案件必有相當舉發之經驗，其業已明確證述受處分人係在
    路口燈號變換為紅燈後3秒後始通過路口，應無誤認之情形
    。受處分人雖辯稱當時交通壅塞，其應於黃燈時快速通過，
    取締之員警當時正在停車場洗車，並不像正當執行勤務，與
    同事聊天，所見有誤云云。然果如受處分人所述，當時交通
    壅塞，其如何快速通過，況其於交通壅塞之情形下遇黃燈，
    自無把握可順利通過路口，則應停止靜待綠燈始為前行，豈
    會選擇前行，受處分人前開所辯，無非諉責之詞，要無可採
    。況證人莊毅群已明確證述受處分人違規過程如上，苟若證
    人莊毅群未親眼見聞，其如何得知受處分人於前開時間曾行
    經前開路口之事實。受處分人空言指稱員警所見有誤等語，
    要屬臆測之詞，自無可採。
  (四)綜上所述，受處分人確有在前開時、地駕駛機車，行經有燈
    光號誌管制之交岔路口闖紅燈之違規行為，已堪認定。
四、從而，原處分機關依道路交通管理處罰條例第53條第1項、
    第63條第1項第3款及違反道路交通管理事件統一裁罰基準表
    之規定，就受處分人上開違規行為裁處罰鍰1,800元並記違
    規點數3點，核無違誤。原法院駁回受處分人之聲明異議，
    亦無不合。
五、抗告意旨仍執前詞否認有違規行為，指摘原裁定不當，並無
    理由，其抗告應予駁回。
六、據上論結，應依道路交通案件處理辦法第26條，刑事訴訟法
    第412條，裁定如主文。
中    華    民    國    97    年    5     月    29    日
                  刑事第十庭    審判長法  官 楊炳禎
                                      法  官 朱光仁
                                      法  官 陳博志
以上正本證明與原本無異。
不得再抗告。
                                      書記官 陳嘉文
中    華    民    國    97    年    5     月    30    日


司法院資訊處製作；財團法人民間司法改革基金會備份。
